臺灣橋頭地方法院民事裁定
110年度消債更字第193號
聲　請　人　
即債務人　　林東翰即林俊龍
　　　　　　　　　　000000000000000000000000000000000000
00000000000000000000000000000000000000000000000000
代  理  人　凌進源  法扶律師
上列當事人因消費者債務清理事件聲請更生，本院裁定如下：
    主  文
聲請人林東翰即林俊龍自民國一百一十一年五月十二日下午四時
起開始更生程序。
命司法事務官進行本件更生程序。
    理  由
一、聲請意旨略以：聲請人即債務人林東翰即林俊龍前向金融機
    構、合迪股份有限公司（下稱合迪公司）辦理信用貸款、汽
    車保證貸款等，致積欠無擔保債務計新臺幣（下同）979,63
    6元，因無法清償債務，乃於民國110年10月間向本院聲請前
    置調解，因本院認未有金融機構債務，無庸進行前置協商程
    序，聲請人有不能清償債務或有不能清償之虞，復未經法院
    裁定開始清算程序或宣告破產，爰依法聲請准予裁定更生等
    語。
二、按「債務人不能清償債務或有不能清償之虞者，得依本條例
    所定更生或清算程序，清理其債務。」消費者債務清理條例
    （下稱消債條例）第3條定有明文。衡以消費者與金融機構
    間債之關係之發生，係依契約自由原則及相互間之信賴為基
    礎，此為社會經濟活動得以維繫及發展之重要支柱，債務人
    經濟窘迫，固不應任其自生自滅，債權人一方之利益，仍不
    能因之摒棄不顧。是債務人於協商程序中，自應本於個人實
    際財產及收支狀況，依最大誠信原則，商討解決方案。如終
    究不能成立協商，於聲請更生或清算時，法院審酌上開條文
    所謂「不能清償或有不能清償之虞」，自宜綜衡債務人全部
    收支、信用及財產狀況，評估是否因負擔債務，而不能維持
    最基本之生活條件；所陳報之各項花費，是否確屬必要性之
    支出；如曾有協商方案，其條件是否已無法兼顧個人生活之
    基本需求等情，為其判斷之準據。
三、經查：
  ㈠聲請人前向各金融機構、合迪公司辦理信用貸款、汽車保證
    貸款等，致現積欠無擔保債務至少979,636元，前即因無法
    清償債務，而於110年10月間向本院聲請前置調解，因本院
    認未有金融機構債務而由聲請人直接聲請更生等情，有債權
    人清冊、財團法人金融聯合徵信中心前置協商專用債權人清
    冊、信用報告、110年10月26日變更聲請狀、各債權人債權
    陳報狀等件在卷可稽，堪信為真實。
  ㈡聲請人自陳現務農，每月收入約25,000元，而其名下固有1筆
    坐落高雄市那瑪夏區之原住民保留地，惟此土地經本院110
    年度司執字第24221號拍賣，皆未拍定，現進行公告三個月
    應買程序，本院審酌此土地屬原住民保留地，購買資格受限
    ，且未臨路，經多次執行皆未拍定，堪認屬難以變價之財產
    ；另其108、109年度未有申報所得，現未投保勞工保險，且
    為低收入戶等情，有財產及收入狀況說明書、本院查詢勞工
    保險被保險人投保資料、綜合所得稅各類所得資料清單暨國
    稅局財產歸屬資料清單、高雄市那瑪夏區公所110年12月9日
    高市那區社福字第11031648700號函、本院111年3月30日110
    年度司執字第24221號公告附卷可稽。則查無聲請人有其他
    收入來源，佐以聲請人於108、109年度皆未有所得紀錄，現
    未投保勞工保險，則以聲請人主張之收入來源，應全非虛罔
    ，是以其自陳每月務農收入25,000元作為核算其現在償債能
    力之基礎，應能反映真實收入狀況。
  ㈢至支出部分，聲請人主張需扶養配偶及4名未成年子女，每月
    各主張扶養費5,000元。按直系血親、夫妻相互間，互負扶
    養之義務，民法第1114條第1款、第1116條之1定有明文。查
    聲請人與配偶謝○○育有4名分別為92年、96年、108年、110
    年生之未成年子女，其等於109年度皆未有申報所得，名下
    亦無財產，惟其每月領有育兒津貼9,000元等情，有戶籍謄
    本、綜合所得稅各類所得資料清單暨國稅局財產歸屬資料清
    單、領取各項津貼之存摺內頁等附卷可證，則聲請人配偶尚
    須照顧分別於108年、110年生之年幼子女，堪認有受聲請人
    扶養之必要。扶養費用部分，依消債條例第64條之2第1、2
    項，並參照民法第1118、1119條規定，其負扶養義務之程度
    ，亦應考量其目前身負債務之窘境，所負擔之扶養義務能力
    ，自非比一般，在無其他更為詳實之資料可供佐證之情形下
    ，故本院認定以111年度高雄市最低生活費標準之1.2倍17,3
    03元為標準，則扣除育兒津貼9,000元後，聲請人每月應支
    出配偶、子女扶養費應以77,515元為度（計算式：17,303×5
    －9,000＝77,515），聲請人就此主張支出扶養費25,000元，
    應屬可採。至聲請人個人日常生活必要費用部分，審酌聲請
    人負債之現況，基於社會經濟活動之互賴及誠信，該日常生
    活所需費用，自應節制開支，不得有超越一般人最低生活標
    準之享受，否則反失衡平，本院依消債條例第64條之2第1項
    ，參酌衛福部社會司所公告歷年最低生活費標準，111年度
    高雄市最低生活費標準14,419元之1.2倍為17,303元，則聲
    請人每月最低生活費除有特殊情形並有證據證明者外，自宜
    以此為度，始得認係必要支出。聲請人主張每月個人必要生
    活費為8,300元，低於上開標準17,303元甚多，應屬可採。
  ㈣綜上所述，以聲請人現每月之收入25,000元為其償債能力基
    準，扣除其每月個人必要生活費8,300元、扶養費25,000元
    後已無所餘，顯無法清償目前負債總額979,636，堪認聲請
    人確有不能清償債務或有不能清償之虞之情事。從而，聲請
    人主張已不能清償債務，聲請本院准予更生，依所舉事證及
    本院調查結果，即無不合。
四、末按「法院開始更生程序之裁定，應載明其年、月、日、時
    ，並即時發生效力。」、「法院裁定開始更生或清算程序後
    ，得命司法事務官進行更生或清算程序，必要時得選任律師
    、會計師或其他適當之自然人或法人一人為監督人或管理人
    。」消費者債務清理條例第45條第1 項、第16條第1 項分別
    定有明文。本件聲請人其目前收入及財產狀況，不能履行債
    務，依聲請人其目前收入及財產狀況，未償之債務亦屬不能
    清償，有如上述。此外，復查無聲請人有消費者債務清理條
    例第46條各款所定駁回更生聲請等事由，從而，聲請人聲請
    更生，洵屬有據，應予准許，爰命司法事務官進行本件更生
    程序。
五、依消費者債務清理條例第11條第1 項、第45條第1 項、第16
    條第1 項，裁定如主文。
中　　華　　民　　國　　111 　年　　5 　　月　　12　　日
              　　        民事庭　法　官　薛博仁
以上正本係照原本作成。
本裁定已於111年5月12日下午4時公告。
本裁定不得抗告。
中　　華　　民　　國　　111 　年　　5 　　月　　12　　日
  　                              書記官　郭南宏